【裁判字號】    99,交聲,278
【裁判日期】    990531
【裁判案由】    交管條例聲異
【裁判全文】
臺灣板橋地方法院交通事件裁定         99年度交聲字第278號
原處分機關  交通部公路總局臺中區監理所彰化監理站
異  議  人  甲○○
即受處分人
上列受處分人即異議人因違反道路交通管理處罰條例案件，對於
交通部公路總局臺中區監理所彰化監理站民國98年11月9 日所為
之彰監四字第裁64-C00000000號裁決處分，聲明異議，經臺灣彰
化地方法院裁定管轄錯誤（臺灣彰化地方法院98年度交聲字第16
99號）而移送本院審理，本院裁定如下：
    主  文
異議駁回。
    理  由
一、原處分意旨略以：異議人即受處分人甲○○於民國98年9 月
    8 日上午9 時48分許，將其母王顏月所有之車牌號碼5503-H
    Q 號自用小客車，停放在臺北縣板橋市○○路○ 段75巷之道
    路，經警認有未依規定停車之違規事實，並拍照取證後掣單
    逕行舉發，嗣異議人提出申訴，經原處分機關函請舉發機關
    查證後仍認異議人違規屬實，並更正原舉發法條為道路交通
    管理處罰條例第56條第1 項第5 款，原處分機關乃依同條例
    第56條第1 項第5 款、違反道路交通管理事件統一裁罰基準
    表之規定，裁處罰鍰新臺幣（下同）900 元等語。
二、異議人異議意旨略以：本人甲○○駕駛我母親（王顏月）的
    自小客車（5503-HQ ）於9 月8 日停放於板橋市○○路○ 段
    75巷路段，遭員警烏龍開單拖吊，停車車種不依規定（56條
    1 項9 款），日後我至監理站申訴，員警回覆坦承開錯單，
    卻又引另一條「在顯有妨礙他車通行處所停車」（56條1 項
    5 款），依據員警的回覆內容，我覺得他都在亂寫，全都是
    偽造事實內容，理由如下：(1)員警陳述我將車輛停於車道上
    ，依道路交通管理處罰條例第3 條之解釋，我將車子停放的
    地點是道路（第1 款），非車道（第2 款），很明顯執法員
    警連什麼是車道，什麼是道路都分不清楚；(2)員警陳述我停
    車地點「顯有妨礙他人、車通行」，我沿線拍了6 張照片，
    四週兩邊都有停放車輛及堆放雜物，約80公尺處就是道路的
    盡頭，根本少有人、車通行，且我是將車輛靠路邊停放，哪
    能算是在「顯」有妨礙他人、車道通行處所停車；(3)員警陳
    述客觀上足以明白確認，違規屬實，連車道及道路都分不清
    ，經我至監理站申訴後還變更法條，真的算是客觀上足以明
    白確認違規屬實嗎？(4)員警第一次引用法條已錯誤，第二次
    又亂偽造我違規事實，有觸犯刑法偽造文書罪；據此，爰聲
    明異議云云。
三、按汽車不得在顯有妨礙其他人、車通行之處所停車；次按汽
    車駕駛人在顯有妨礙其他人、車通行處所停車者，處新臺幣
    600 元以上1,200 元以下罰鍰，道路交通安全規則第112 條
    第1 項第9 款、道路交通管理處罰條例第56條第1 項第5 款
    分別定有明文；經查：
(一)、本件異議人即受處分人甲○○於98年9 月8 日上午9 時48分
    許，將其母王顏月所有之車牌號碼5503-HQ 號自用小客車，
    停放於臺北縣板橋市○○路○ 段75巷，因「未依規定停車
    」之違規事實，經警拍照取證後，掣單逕行舉發，嗣異議人
    提出申訴，經原舉發機關於98年10月20日以北縣警板交裁字
    第0980042361號函知異議人略以：「二、經查5503-HQ 號車
    於98年9 月8 日9 時45分許，在本轄板橋市○○路○ 段75巷
    路段，因車輛停放於車道上，顯有妨礙他人、車通行，為執
    勤人員拖吊逕行舉發。依據採證照片顯示，5503-HQ 號車於
    上述路段因車輛停放於車道上，顯有妨礙他人、車通行處所
    停車，客觀上已足以明白確認，違規屬實；惟上述違規應依
    違反道路交通管理處罰條例第56條第1 項第5 款之規定舉發
    為宜（非56條1 項9 款舉發）。」各情，有臺北縣政府警察
    局98年9 月8 日北縣警交大字第C00000000 號舉發違反道路
    交通管理事件通知單影本、臺北縣政府警察局板橋分局98年
    10月20日北縣警板交裁字第0980042361號函、臺北縣政府警
    察局板橋分局99年3 月1 日北縣警板交裁字第0990008270號
    函所附本件舉發採證相片數幀附卷可稽。
(二)、按交通勤務警察或依法令執行交通稽查任務人員，開單舉發
    違反道路交通管理處罰條例所列之違規事實，經公路主管機
    關或警察機關所為之裁決處罰，本質上為行政處分，而行政
    程序法第111 條第7 款規定「其他具有重大明顯之瑕疵者」
    ，構成行政處分無效之事由，係於同條前6 款所定具體事由
    外，所為之概括規定，於解釋上除應參酌該條前6 款所列重
    大事由外，尚以該瑕疵係屬特別明顯、重大為判斷標準。倘
    行政處分如有誤寫、誤算或其他類此之顯然錯誤，處分機關
    得隨時或依申請更正之，不影響該行政處分之效力，行政程
    序法第101 條亦定有明文，茲本件原舉發機關因執勤員警誤
    繕法條致舉發錯誤，該機關遂以臺北縣政府警察局板橋分局
    98年10月20日北縣警板交裁字第0980042361號函請原處分機
    關應依道路交通管理處罰條例第56條第1 項第5 款舉發為宜
    ，且原處分機關亦依據原舉發單位書函，將誤植之法條更正
    為道路交通管理處罰條例第56條第1 項第5 款為裁罰，且依
    更正後之條款做成裁決書送達（通知）異議人，此有上開書
    函、裁決書、送達證書等各1 紙附卷為證，是就舉發機關誤
    植法條之更正程序，於法尚無相違，亦無礙於本件舉發及裁
    決之合法性。
(三)、異議人雖辯稱該路段是死巷，鮮有人、車進出云云，併提出
    相片數幀為憑；然按道路交通管理處罰條例所用名詞釋義如
    下：一、道路：指公路、街道、巷衖、廣場、騎樓、走廊或
    其他供公眾通行之地方。二、車道：指以劃分島、護欄或標
    線劃定道路之部分，及其他供車輛行駛之道路，道路交通管
    理處罰條例第3 條第1 、2 款定有明文；茲異議人將系爭車
    輛停放之地點即臺北縣板橋市○○路○ 段75巷，因屬巷衖，
    自為道路交通管理處罰條例所稱之道路，而縱異議人所稱系
    爭舉發地點為死巷等語屬實，然依異議人所提出相片可知，
    系爭舉發地點往前延伸之右側路旁有若干建築物，並於該路
    面左側沿線設有汽、機車停車格，是系爭車輛遭舉發處所往
    前延伸處，縱屬死巷，然顯仍係供該巷住戶之車輛進出所用
    ，核屬可供公眾人、車通行之場所無誤，當不因該巷衖是否
    為死巷而有不同；又系爭車輛遭舉發斯時所停放之位置，於
    該車車身（副駕駛座）旁之地面劃有槽化線，而該等槽化線
    之右側，則尚另有若干路幅之路面等情，有卷附本件現場採
    證照片可憑，而「槽化線，用以引導車輛駕駛人循指示之路
    線行駛，並禁止跨越。劃設於交岔路口、立體交岔之匝道口
    或其他特殊地點」，道路交通標誌標線號誌設置規則第171
    條第1 項定有明文，是系爭車輛容係停放於原用以引導車輛
    駕駛人循指示之路線行駛之槽化線側之交岔路口處，自已屬
    在顯有妨礙其他人、車通行之處所停車，況審諸系爭車輛停
    放位置，明顯佔據該槽化線所分隔交岔路口處一側路面近一
    半之面積，自對同向車輛行進路線已有妨礙，且對欲通過該
    處之其他車輛，於通行時勢必因閃躲系爭車輛而需偏向路面
    另側，徒增他車行駛上之不便與危險，足認異議人汽車停於
    該處確已明顯妨害他車通行；從而，本件事證明確，異議人
    確有在顯有妨礙他車通行處所停車之違規行為，堪以認定。
四、綜上，本件事證明確，異議人上揭所辯尚無足採，其在顯有
    妨礙人、車通行處所停車之違規事實，足堪認定，是原處分
    機關據以援引上開規定，裁處異議人即受處分人罰鍰900 元
    ，於法尚無違誤，本件異議為無理由，應予駁回。
據上論斷，應依道路交通案件處理辦法第19條，裁定如主文。
中    華    民    國    99    年    5     月    31    日
                  交通法庭  法  官 陳明偉
以上正本證明與原本無異。
如不服本裁定，應於送達後5 日內，向本院提出抗告狀。
                            書記官 陳玉心
中    華    民    國    99    年    5     月    31    日

司法院資訊處製作；財團法人民間司法改革基金會備份。
